【裁判字號】    99,台聲,236
【裁判日期】    990211
【裁判案由】    請求損害賠償
【裁判全文】
最高法院民事裁定              九十九年度台聲字第二三六號
聲  請  人  甲○○○
            乙 ○ ○
            丙 ○ ○
            丁 ○ ○
            戊 ○ ○
共      同
訴訟代理人  李 聖 隆律師
上列聲請人因與相對人行政院國軍退除役官兵輔導委員會高雄榮
民總醫院間請求損害賠償事件，對於中華民國九十八年十一月五
日本院裁定（九十八年度台上字第二○七六號），聲請再審，本
院裁定如下：
    主  文
聲請駁回。
聲請訴訟費用由聲請人負擔。
    理  由
本件聲請人對於本院九十八年度台上字第二○七六號確定裁定（
下稱原確定裁定），主張有民事訴訟法第四百九十六條第一項第
一款之情形，對之聲請再審，無非以：前訴訟程序第一審台灣高
雄地方法院九十三年度醫字第六號及第二審台灣高等法院高雄分
院九十六年度醫上字第五號判決（下稱前訴訟程序第一、二審判
決）消極不適用民事訴訟法第二百七十七條但書舉證責任轉換之
規定，命相對人舉證手術紀錄係行為當時製作及其已盡善良管理
人注意而無疏失；前訴訟程序第一、二審判決皆未適用本院十九
年上字第二七四六號及四十二年台上字第八六五號判例意旨，以
善良管理人之注意，判斷相對人有無過失，而錯認相對人所為醫
療行為符合醫療常規，並無過失；前訴訟程序第一、二審判決未
依行為時（即民國九十二年九月二十九日）醫療法第四十六條第
一項本文規定由病人徐勤功簽署心臟外科手術同意書，前訴訟程
序第二審判決並錯誤適用行為後之九十三年四月二十八日修正公
布醫療法第八十一條；行為時醫療法第四十八條第二項規定病歷
內容應清晰、詳實、完整，前訴訟程序第一、二審判決皆未予適
用，認定相對人未於九十二年三月二十四日、六月十六日及九月
八日徐勤功回診病歷上記載其有心絞痛加劇現象，致延誤治療時
機，應有過失；原確定裁定就上開情形未加糾正，遽以裁定駁回
伊上訴，適用法規顯有錯誤等詞，為其論據。
按民事訴訟法第四百九十六條第一項第一款所謂適用法規顯有錯
誤，係指確定裁判所適用之法規，顯然不合於法律規定，或與司
法院現尚有效及大法官（會議）之解釋，或本院現尚有效之判例
顯有違反，或消極的不適用法規，顯然影響裁判者而言，並不包
括取捨證據及認定事實錯誤之情形在內。查聲請人對前訴訟程序
第二審判決向本院提起第三審上訴時，所表明之上開理由，係就
原審取捨證據及認定事實之職權行使所為論斷，指摘其為不當，
尚難認已合法表明上訴理由。本院原確定裁定因以聲請人未合法
表明上訴理由，而認其上訴為不合法予以裁定駁回，並無適用法
規顯有錯誤之情形。又前訴訟程序第二審判決本於其取捨證據及
認定事實之職權行使，先行認定相對人之醫療行為並無疏失，嗣
以聲請人未舉證證明手術紀錄非當時所作，而不足採，尚無違反
舉證責任分配之情形。況手術紀錄縱係事後補作，亦難據為相對
人醫療過失之認定，不足影響裁判結果。聲請人未指出醫療常規
非屬善良管理人應注意之法則，徒托空言原確定裁定違背本院十
九年上字第二七四六號及四十二年台上字第八六五號判例意旨，
自無足取。再按九十三年四月二十八日修正公布前醫療法第四十
六條第一項本文規定醫院實施手術時，應取得病人或其配偶、親
屬或關係人之同意，簽具手術同意書及麻醉同意書；在簽具之前
，醫師應向其本人或配偶、親屬或關係人說明手術原因，手術成
功率或可能發生之併發症及危險，在其同意下，始得為之。前訴
訟程序第二審判決依聲請人徐璋之自承，認定其弟徐良已簽
署心臟外科手術同意書，相對人並已於手術前，確實告知徐勤功
家屬手術可能之不良反應，尚無違反上開規定。末查前訴訟程序
第二審判決認定徐勤功於九十二年十二月才主訴其近七至八個月
有心絞痛加重現象，原確定裁定本此事實，自無消極不適用修正
前醫療法第四十八條第二項之情形。從而，聲請人以本院原確定
裁定有民事訴訟法第四百九十六條第一項第一款所定之再審事由
，對之聲請再審，非有理由，應予駁回。
據上論結，本件再審之聲請為無理由，依民事訴訟法第九十五條
、第七十八條，裁定如主文。
中    華    民    國  九十九  年    二    月   十一   日
                      最高法院民事第二庭
                          審判長法官  吳  正  一
                                法官  陳  淑  敏
                                法官  阮  富  枝
                                法官  許  澍  林
                                法官  黃  秀  得
本件正本證明與原本無異
                                      書  記  官
中    華    民    國  九十九  年    三    月    一    日
                                                      Ｑ

司法院資訊處製作；財團法人民間司法改革基金會備份。
